【裁判字號】    94,交易,542
【裁判日期】    950126
【裁判案由】    過失傷害
【裁判全文】
臺灣臺北地方法院刑事判決             94年度交易字第542號
    公  訴  人  臺灣臺北地方法院檢察署檢察官
    被      告  甲○○
                        樓
                        5樓
上列被告因過失傷害案件，經檢察官提起公訴（九十四年度偵字
第一五一九九號），本院判決如下：
    主  文
甲○○因過失傷害人，處拘役肆拾日，如易科罰金，以參佰元折
算壹日。
    事  實
一、甲○○於民國九十三年十一月五日下午十三時四十分許，駕
    駛車號七Ｓ─一九０六號自用小客車，沿台北縣新店市○○
    路二三五巷往寶元路方向欲左轉寶橋路河堤（俗稱河堤路）
    時，本應注意汽車行經無號誌交岔路口時，左轉彎車應讓直
    行車先行，並不得占用來車道搶先左轉，以避免危險之發生
    及隨時採取必要之安全措施，且當時為晴天、日間自然光，
    係乾燥、無缺陷之柏油路面，並無不能注意之情事，竟疏於
    注意貿然占用來車道搶先左轉，適有亦疏未注意減速慢行且
    未注意車前狀況之乙○○騎乘車號ＬＫＸ─０九三號重型機
    車，沿台北縣新店市○○路河堤往寶橋路方向超速行駛至該
    處，致閃避不及而發生碰撞，前揭自用小客車右前保險桿因
    此撞及上開重型機車右側車身，乙○○因而受有右小腿擦傷
    及挫傷、疑右腳踝扭傷等傷害。嗣警員到場處理時，甲○○
    在場並於有偵查權限之警員未發覺其姓名與犯罪情節之前，
    承認為肇事人而接受裁判。
二、案經乙○○訴由台北縣政府警察局新店分局報請台灣台北地
    方法院檢察署檢察官偵查起訴。
    理  由
一、訊據被告甲○○固不否認於上揭時、地，駕駛前揭自用小客
    車占用來車道搶先左轉，致與告訴人乙○○所騎乘之上開機
    車發生碰撞，告訴人並因而受有上述傷害等情，惟否認有何
    過失，辯稱：伊占用來車道左轉有過失，但伊是左轉車輛，
    注意到告訴人時即靜止，是告訴人的車煞車不及撞上伊的車
    云云。經查：
（一）被告雖供稱其於看見告訴人時即靜止，是告訴人的車煞車
      不及撞上云云，但被告於本院審理時亦供承：「因該路段
      時斜坡，竹林是擋到一點視線，所以我的車頭要出來一點
      才能看到。」等語（詳本院九十五年一月二十日審判筆錄
      ），可見被告因遭岔路口旁之竹林遮擋視線，致行駛之該
      路口欲左轉時，占用來車道，又未注意讓行駛在河堤上之
      直行之告訴人騎乘之上開機車先行，始致本件車禍，故被
      告辯稱其於車禍發生時已靜止不動，有禮讓直行車先行云
      云，殊不足採。
（二）證人即告訴人乙○○於本院審理時證稱：「被告從寶橋路
      二三五巷開車出來，要左轉河堤路往寶元路方向行駛，占
      用來車車道搶道左轉，她車道冒出竹林邊緣時我就緊急煞
      車，當時她車子還沒有轉入河堤路，我就開始煞車，確定
      她靜止後，因她右側方還有空隙，我就緊急往左閃，但距
      離太近，沒有辦法就被卡在她的右前車頭，她原來的車速
      蠻慢，我看到她看到我的車就把車停下來，．．．（檢察
      官問：你當時行經該路段車速多少？）本來騎乘六十公里
      ，進入岔路時車速四十公里不到，．．．事實上我從六十
      公里減速到四十公里，煞車距離只有七點五公尺，我接近
      路口五十公尺左右開始煞車，．．．我看到她從竹林冒出
      我就煞車，．．．我是職業駕駛，對突發狀況的反應比一
      般人快。」等語（詳本院九十五年一月二十日審判筆錄）
      。
（三）依附卷之臺北縣政府警察局新店分局（下稱新店分局）警
      員製作之道路交通事故調查報告表（一）、（二）、現場
      圖各一件，談話紀錄表二件、現場照片十幀所示，告訴人
      騎乘之上開機車遺留在現場之煞車痕為九點五公尺，交岔
      路口附近有竹林生長，衡諸製作現場圖之新店分局員警身
      為公務員，與被告、告訴人素昧平生，當依事實製作公文
      書，諒無偏坦任何一方之理，應以現場圖記載之九點五公
      尺煞車痕為真。告訴人既為職業駕駛，對交通突發狀況之
      反應當較一般人快，告訴人之煞車痕長達九點五公尺，告
      訴人復自承被告原來的車速蠻慢，其看到被告看到其的車
      就把車停下來等情，顯見其原未注意車前狀況，直至看見
      被告駕駛之前揭自用小客車左轉時，二車僅相距不足十公
      尺，其雖立即煞車，惟其所騎乘之上開機車當時時速仍高
      ，顯有四十餘公里以上，致煞停不及，造成長達九點五公
      尺之煞車痕，故告訴人證稱被告駕駛之前揭自用客車尚未
      左轉時其即煞車，且當時時速不到四十公里云云，不足採
      信。
（四）按汽車行駛至交岔路口，其左轉彎時，不得占用來車道搶
      先左轉；轉彎車應讓直行車先行，道路交通安全規則第一
      百零二條第一項第四款、第六款分別定有明文。次按行車
      速度，在未劃設車道線或行車分向線之道路，市區不得超
      過三十公里，郊外時不得超過四十公里；行經無號誌路口
      時，應減速慢行；汽車行駛時，駕駛人應注意車前狀況，
      並隨時採取必要之安全措施，道路交通安全規則第九十三
      條第一項第一款、第三款、第九十四條第三項分別定有明
      文。
（五）綜合上述，本件車禍肇事原因係被告駕駛前揭自用小客車
      行經無號誌交岔路口時，左轉彎車未讓直行車先行，且占
      用來車道搶先左轉，適有亦疏未注意減速慢行且未注意車
      前狀況之告訴人騎乘上開機車行經該處，避煞不及始致肇
      事，卷附之台灣省台北縣區車輛行車事故鑑定委員會九十
      四年二月二日北縣鑑字第九三二００五號函所附鑑定意見
      書亦認定被告駕駛之前揭自用小客車行經無號誌交岔路口
      左轉車未讓直行車先行為肇事主因，告訴人駕駛上開機車
      則未注意車前狀況為肇事次因，另卷附之台灣省車輛行車
      事故覆議鑑定委員會九十四年四月六日府覆議字第０九四
      ０二０００七三號函所附鑑定意見書則增定告訴人駕駛上
      開機車行經狹路路段之無號誌岔路口未減速慢行且未注意
      車前狀況等語。雖告訴人對本件車禍之發生與有過失，然
      被告對本件車禍之發生顯有過失甚明。又告訴人因本件車
      禍受有右小腿擦傷及挫傷、疑右腳踝扭傷等傷害，有天主
      教耕莘醫院診斷證明書一件在卷足憑，足認與被告之過失
      間有相當因果關係。本件事證明確，被告犯行，洵堪認定
      。
二、核被告所為，係犯刑法第二百八十四條第一項前段之過失傷
    害罪。又其肇事後報警，雖未報明肇事者姓名，然員警前往
    現場處理時，被告在場並承認為肇事者，此有臺北縣政府警
    察局新店分局道路交通事故肇事人自首情形紀錄表一件附卷
    可憑（詳偵卷第二二頁），被告係對於未發覺之犯罪，表示
    願接受裁判之意，依同法第六十二條前段自首之規定，減輕
    其刑。爰審酌被告並無前科（詳本院卷附之臺灣高等法院被
    告前案紀錄表），素行良好，其雖有過失，惟告訴人亦與過
    失，告訴人所受傷勢尚屬輕微，被告肇事後僅坦認部分過失
    犯行，已給付急診費用新台幣四百元予告訴人，此為告訴人
    到庭供承（詳九十五年一月二十日審判筆錄），因被告與告
    訴人就賠償金額並無共識，致未能達成民事和解之犯後態度
    等一切情狀，量處如主文所示之刑，並諭知易科罰金之折算
    標準。
據上論斷，應依刑事訴訟法第二百九十九條第一項前段，刑法第
二百八十四條第一項前段、第六十二條前段、第四十一條第一項
前段，罰金罰鍰提高標準條例第一條前段、第二條，判決如主文
。
本案經檢察官張書華到庭執行職務。
中    華    民    國    95    年    1     月    26    日
                      交通法庭審判長法  官  劉慧芬
                                    法  官  黎惠萍
                                    法  官  黃雅芬
如不服本判決應於送達後十日內向本院提出上訴狀
                                    書記官  林碧華
中    華    民    國    95    年    2     月    3     日
附論罪科刑依據法條：
中華民國刑法第二百八十四條
因過失傷害人者，處六月以下有期徒刑、拘役或五百元以下罰金
，致重傷者，處一年以下有期徒刑、拘役或五百元以下罰金。
從事業務之人，因業務上之過失傷害人者，處一年以下有期徒刑
、拘役或一千元以下罰金，致重傷者，處三年以下有期徒刑、拘
役或二千元以下罰金。


司法院資訊處製作；財團法人民間司法改革基金會備份。
